【裁判字號】    90,訴,89
【裁判日期】    900718
【裁判案由】    毒品危害防制條例
【裁判全文】
臺灣嘉義地方法院刑事判決                              九十年度訴字第八九號
    公  訴  人  臺灣嘉義地方法院檢察署檢察官
    被      告  戊○○
    指定辯護人  甲○○
    被      告  丁○○
    指定辯護人  丙○○
右列被告因違反毒品危害防制條例案件，經檢察官提起公訴（八十九年度偵字第三九
五八號），本院判決如左：
    主  文
戊○○連續販賣第二級毒品，累犯，處有期徒刑捌年陸月，販賣第二級毒品之所得新
台幣壹萬玖仟元沒收之，如全部或一部不能沒收時，以其財產抵償之。被訴連續轉讓
第二級毒品部分免訴。
丁○○無罪。
    事  實
一、戊○○曾因違反麻醉藥品管理條例案件，經台灣高等法院台南分院判處有期徒刑
    六月確定，於民國八十六年八月十八日執行完畢。仍不知悔改，竟意圖營利，並
    基於概括犯意，先後於附表一編號一、三所示之時間、地點，以該附表所示之價
    格，連續販賣第二級毒品安非他命予該附表所示之人，嗣因該附表所示之人施用
    毒品為警查獲，始供出戊○○。
二、案經嘉義市警察局第二分局報告臺灣嘉義地方法院檢察署檢察官偵查起訴。
    理  由
甲、被告戊○○部分
一、有罪部分
（一）訊據被告戊○○對於右揭連續販賣第二級毒品安非他命之犯罪事實坦承不諱，
      核與被告丁○○於檢察官偵查中所供（偵查卷第二四頁、本院九十年二月二十
      日訊問筆錄第八頁、第九頁，本院九十年七月四日審判筆錄第五頁、第六頁）
      及證人辛○○於本院結證所述之情節相符（本院九十年四月二十四日訊問筆錄
      (2)第二頁、第三頁），是被告之自白屬實，可以採信，事證明確，其犯行堪以
      認定。又被告於本院審判期日供稱販賣第二級毒品安非他命予被告丁○○四、
      五次，每次一錢新台幣（下同）四千元等語（見前開審判筆錄第三頁），依罪
      疑惟有利於被告原則，應認定係販賣四次，每次四千元，附此敘明。
（二）按安非他命屬於毒品危害防制條例第二條第二項第二款所定之第二級毒品，被
      告戊○○六次販賣第二級毒品安非他命，核其所為，均係犯該條例第四條第二
      項之販賣第二級毒品罪。被告販賣前持有第二級毒品之低度行為，為販賣第二
      級毒品之高度行為所吸收，均不另論罪。被告先後六次販賣第二級毒品安非他
      命行為，時間緊接、犯罪構成要件相同，顯係基於概括犯意為之，應依刑法第
      五十六條連續犯規定論以一罪，並就有期徒刑部分加重其刑，無期徒刑部分則
      依刑法第六十五條第一項規定不予加重。查被告曾因違反麻醉藥品管理條例案
      件，經台灣高等法院台南分院判處有期徒刑六月確定，於八十六年八月十八日
      執行完畢，其受有期徒刑之執行完畢，五年以內再犯本件有期徒刑以上之罪，
      為累犯，應依刑法第四十七條規定就有期徒刑部分遞加重其刑。爰審酌被告素
      行不佳，販賣毒品係為遂其私利而戕害他人身心健康，對國家、社會有重大不
      良影響，惟事後坦承犯行，尚有具體悔過之表現及其他一切情狀，量處如主文
      所示之刑，以示懲儆。又被告因販賣第二級毒品安非他命所得共計一萬九千元
      ，業據其供承在卷，已如前述，應依毒品危害防制條例第十九條第一項之規定
      沒收之，如全部或一部不能沒收時，以其財產抵償之（本案犯罪所得既為現金
      ，其沒收自不生該條項規定之追徵價額問題，此為我國最高審判機關最近所持
      之見解，參照最高法院八十九年度台上字第一二一一號判決）。
（三）公訴意旨另以：被告戊○○於附表一編號二、四之時地，亦意圖營利，並基於
      概括犯意，連續販賣第二級毒品安非他命予該附表所示之人，因認被告就此部
      分亦涉有毒品危害防制條例第四條第二項之連續販賣第二級毒品罪嫌。本件公
      訴人認被告涉有上開犯行，係以被告於警訊、偵查中坦承不諱之自白為其所憑
      之論據，本院訊據被告亦坦認有連續販賣第二級毒品安非他命予證人庚○○、
      被告己○○之行為（本院九十年七月四日審判筆錄第三頁、第四頁）。惟按犯
      罪事實應依證據認定之，無證據不得推定其犯罪事實；次按被告之自白，不得
      作為有罪判決之唯一證據，仍應調查其他必要之證據，以察其是否與事實相符
      ，刑事訴訟法第一百五十四條、第一百五十六條第二項分別定有明文。經查：
      證人庚○○於警訊、檢察官偵查中及本院審理中均堅稱根本不用向被告戊○○
      購買毒品，是被告免費提供毒品安非他命予伊吸食等語（警卷第十四頁正面、
      偵查卷第二二頁反面、本院九十年四月二十四日訊問筆錄(1)第二頁）；其次，
      被告己○○於警訊、檢察官偵查中及本院審理中亦堅稱被告戊○○免費供應毒
      品安非他命予伊及被告丁○○吸食，都是被告戊○○透過被告丁○○轉交，沒
      有拿錢等語（警卷第十二頁正面、偵查卷第二五頁正面、本院九十年二月二十
      日訊問筆錄第十二頁），顯然證人庚○○、被告己○○所言皆不足為證明被告
      販賣毒品之補強證據，何況，本案又未查獲任何毒品，則被告戊○○就此次部
      分犯罪事實之自白是否為真，即屬不能證明，從而尚不能以被告之自白作為論
      罪科刑之唯一證據。依上所述，公訴人所舉之證據不足以證明被告犯罪，此外
      本院復查無其他證據證明被告確有公訴人所指之此部犯行，惟公訴意旨既認此
      部分與前揭論罪科刑之連續販賣第二級毒品罪間有連續犯之裁判上一罪之關係
      ，爰不另為無罪之諭知。
二、免訴部分
（一）公訴意旨又以：被告戊○○另行起意，並基於概括犯意，連續於附表二所示之
      時地，免費提供第二級毒品安非他命予該附表所示之人施用，因認被告另涉有
      毒品危害防制條例第八條第二項之連續轉讓第二級毒品罪嫌。
（二）按案件曾經判決確定者，應諭知免訴之判決，刑事訴訟法第三百零二條第一款
      定有明文。次按同一案件，已經法院為實體上之確定判決，該被告應否受刑事
      制裁，即因前次判決而確定，不能更為其他有罪或無罪之實體上裁判；此項原
      則，關於實質上一罪或裁判上一罪，其一部事實已經判決確定者，對於構成一
      罪之其他部分，固亦均應適用，但此種情形，係因審判不可分之關係，在審理
      事實之法院，對於全部犯罪事實，按照刑事訴訟法第二百四十六條規定本應予
      以審判，故其確定判決之既判力，亦自應及於全部之犯罪事實，若在最後審理
      事實法院宣示判決後，始行發生之事實，既非該法院所得審判，即為該案判決
      之既判力所不能及，檢察官或自訴人如就此部發生之事實依法起訴，既不在曾
      經確定判決之範圍以內，即係另一犯罪問題，受訴法院仍應分別為有罪或無罪
      之實體上裁判，此有最高法院三十二年上字第二五七八號判例可稽，該院八十
      二年度第四次刑事庭會議決議並進而闡釋，認為既判力對於時間效力之範圍應
      以最後審理事實法院之宣示判決日為判斷之標準。
（三）經查：被告戊○○前因連續轉讓第二級毒品安非他命予證人庚○○，經本院於
      八十九年二月二十九日以八十八年度訴字第六五八號判決處有期徒刑一年，被
      告上訴於台灣高等法院台南分院後撤回上訴，而於八十九年四月十八日確定，
      此有台灣嘉義地方法院檢察署刑案資料查註紀錄表及本院上開刑事判決書在卷
      可憑（偵查卷第六頁、第三二頁）。公訴人既認附表二編號三之犯罪事實與編
      號一、二之犯罪事實有連續犯之裁判上一罪關係，然附表二編號三之犯罪事實
      ，與本院前開判決所認定之犯罪事實又雷同，顯已判決確定，且附表二編號一
      、二之犯罪事實，復為本院前開判決宣示日即八十九年二月二十九日前所發生
      之事實（按公訴意旨就附表二編號一、二之轉讓起迄時間分別謂「自八十八年
      間起至八十九年間止」、「自八十八年間起至八十九年初止」，並未明確敘述
      日期，自應為有利於被告之解釋），公訴人於九十年一月九日再行提起公訴，
      顯係就已有既判力即曾經判決確定之案件重行起訴，揆諸首揭說明，依法應諭
      知免訴之判決。
乙、被告丁○○部分
一、公訴意旨略以：被告戊○○自八十八年九月間起至八十九年二月初止，連續十餘
    次委由被告丁○○、己○○二人將第二級毒品安非他命送交欲購買之人，因認被
    告丁○○涉有毒品危害防制條例第四條第二項之共同販賣第二級毒品罪嫌（被告
    己○○部分俟到案後另行審結）。本件公訴人認被告丁○○涉有前開犯行，係以
    被告丁○○、己○○於警訊、偵查中坦承不諱之自白，及被告丁○○可由被告戊○○處取得免費之毒品施用，應可採信確有送交毒品予買主之事實，為其所憑之
    論據。訊據被告丁○○雖一度坦認曾於八十九年一月間和被告己○○送交毒品，
    而有共同販賣第二級毒品安非他命一次之犯罪事實（本院九十年五月二十二日訊
    問筆錄第七頁），於本院審判期日則堅決否認有何該等犯行（本院九十年七月四
    日審判筆錄第四頁至第六頁、第八頁）。
二、按犯罪事實應依證據認定之，無證據不得推定其犯罪事實；再被告之自白，不得
    作為有罪判決之唯一證據，仍應調查其他必要之證據，以察其是否與事實相符；
    又不能證明被告犯罪者，應諭知無罪之判決，刑事訴訟法第一百五十四條、第一
    百五十六條第二項、第三百零一條第一項分別定有明文。其次，共同被告所為不
    利於己之供述，固得採為其他共同被告犯罪之證據，惟此項不利之供述，須無瑕
    疵可指，而就其他方面調查，又與事實相符，始得採為其他共同被告犯罪事實之
    認定，此有最高法院四十六年台上字第四一九號判例可稽。申言之，被告之自白
    ，雖為證據之一種，但前開刑事訴訟法第一百五十六條第二項之規定，其立法目
    的乃欲以補強證據擔保自白之真實性，亦即以補強證據之存在，藉之限制自白在
    證據上之價值，防止偏重自白，發生誤判之危險。以被告之自白，作為其自己犯
    罪之證明時，尚有此危險；以之作為其他共犯之罪證時，不特在採證上具有自白
    虛偽性之同樣危險，且共犯者之自白，難免有嫁禍他人，而為虛偽供述之危險。
    是則利用共犯者之自白，為其他共犯之罪證時，其證據價值如何，按諸自由心證
    主義之原則，固屬法院自由判斷之範圍，但共同被告不利於己之陳述，雖得採為
    其他共同被告犯罪之證據，惟此項不利之陳述，須無瑕疵可指，且就其他方面調
    查，又與事實相符者，始得採為其他共同被告犯罪事實之認定。因之，現行刑事
    訴訟法下，被告之自白，或共同被告不利於己之陳述，其證明力並非可任由法院
    依自由心證主義之原則自由判斷，而受相當之限制，有證據法定主義之味道，即
    尚須另有其他必要之補強證據，來補足其自白之證明力，始得採為斷罪資料，毒
    品危害防制條例第十七條規定，犯該條例第四條第一項至第三項、第五條第一項
    至第三項、第六條第一項至第三項、第七條第一項至第三項、第八條第一項至第
    三項、第十條或第十一條第一項、第二項之罪，供出毒品來源，因而破獲者，得
    減輕其刑，施用、販賣或持有毒品之人，如供出毒品之來源因而破獲者，既得邀
    減輕其刑之寬典，為擔保其所為不利於其他共同被告之陳述之真實性，尤應有足
    以令人確信其陳述為真實之補強證據，始能據以為論罪之依據，此亦為我國最高
    審判機關近來所持之見解（參照最高法院八十七年度台上字第二一二三號、第二
    五八０號、第三一八二號、第三四七二號、第三五二五號等判決）。
三、經查：
（一）被告丁○○、己○○於警訊中固分別坦認於八十八年九月間至八十九年一月間
      、八十八年九月間至八十九年二月初共同協助被告戊○○販賣第二級毒品安非
      他命計十次（警卷第六頁反面、第七頁正面、第八頁、第十一頁反面、第十二
      頁正面，其中被告丁○○應警訊初供稱至八十九年二月初，後改稱至八十九年
      一月間），於檢察官偵查中，被告丁○○、己○○亦坦認於八十八年九月間至
      八十九年二月初有為被告戊○○代送第二級毒品安非他命之事實（偵查卷第二
      四正面），於本院審理中，被告丁○○則一度坦認曾於八十九年一月間和被告
      己○○送交第二級毒品安非他命一次（見前述），而被告己○○則翻稱未與被
      告丁○○共同為被告戊○○送交毒品給買主，另被告戊○○自警訊、檢察官偵
      查中迄本院審理中並迭次否認有何與被告丁○○、己○○共同販賣第二級毒品
      安非他命之事實，是被告己○○於警訊、偵查中所為不利於被告丁○○之供述
      ，與其於本院所陳，前後已有不一致之情形，而被告戊○○所供，復不能證明
      被告丁○○有何共同販賣第二級毒品安非他命之犯行。
（二）證人乙○○於警訊中雖證稱曾於八十九年三月中旬某日親眼目睹被告丁○○、
      己○○將一大塊安非他命帶回嘉義市○區○○○路一八三號住處，敲碎後裝入
      塑膠袋，幫助某位友人販售云云（警卷第二十頁反面、第二一頁正面），於本
      院仍結證供述不移（本院九十年四月二十四日訊問筆錄(2)第五頁、第六頁，九
      十年五月二十二日訊問筆錄第八頁、第九頁），惟證人於前開時日所見之物品
      ，未據扣案，是否確為第二級毒品安非他命，非無疑問；再者，被告戊○○因
      違反毒品危害防制條例案件，自八十九年一月二十一日起即羈押於台灣嘉義看
      守所，至八十九年四月十二日因被告上訴，再送台灣台南看守所執行羈押，有
      本院法務部在監在押資料表附卷可按，其自由已受拘束，究係何人將毒品送交
      被告丁○○與己○○轉交買主販賣之，亦甚屬費解；何況，證人所證述之販賣
      時間既為八十九年三月中旬，顯又與被告丁○○於警訊、檢察官偵查中所供述
      之犯罪時間有所不同，是證人乙○○所言，亦不能作為被告丁○○自白之補強
      證據。
（三）證人庚○○、辛○○於本院均結證稱不認識被告丁○○、己○○，證人庚○○
      並否認向被告戊○○購買安非他命，證人辛○○則證稱係親自向被告戊○○購
      買毒品，該被告未委由他人代送等語（本院九十年四月二十四日訊問筆錄(1)第
      二頁、第三頁，同日訊問筆錄(2)第三頁），顯然證人庚○○、辛○○所述，同
      不能證明被告丁○○有共同販賣第二級毒品安非他命之犯行。
四、依上所陳，證人乙○○、庚○○、辛○○所言，均無足為被告丁○○共同販賣第
    二級毒品安非他命之補強證據，是被告丁○○是否確有公訴意旨所指之犯罪事實
    ，即屬不能證明，從而尚不能以被告丁○○與共同被告己○○於警訊、偵查中之
    自白作為論罪科刑之唯一證據。依上所述，公訴人所舉之證據不足以證明被告丁○○犯罪，此外本院復查無其他證據證明被告丁○○確有公訴人所指之此部犯行
    ，既不能證明犯罪，依法應諭知無罪之判決。
據上論斷，應依刑事訴訟法第二百九十九條第一項前段、第三百零一條第一項，毒品
危害防制條例第四條第二項、第十九條第一項，刑法第十一條前段、第五十六條、第
四十七條，判決如主文。
本案經檢察官劉仲慧到庭執行職務。
中    華    民    國      九十        年      七        月      十八    日
                                      臺灣嘉義地方法院刑事第二庭
                                          審判長法  官  許  進  國
                                                法  官  唐  淑  民
                                                法  官  廖  政  勝
右正本證明與原本無異。
如不服本判決，應於判決送達後十日內向本院提出上訴狀( 應附繕本 )。
中    華    民    國      九十        年      七        月      十八    日
                                                書記官  陳  湘  蓉
附錄本案論罪科刑法條全文：
毒品危害防制條例第四條第二項
製造、運輸、販賣第二級毒品者，處無期徒刑或七年以上有期徒刑，得併科新台幣七
百萬元以下罰金。
附表一
┌──┬───────┬──────────┬─────────┬───┐
│編號│  時      間  │  地            點  │  販賣次數、價格  │對  象│
├──┼───────┼──────────┼─────────┼───┤
│ 一 │八十八年七、八│嘉義市○○路六０八號│二次（一次一千元，│辛○○│
│    │月間          │金財神大樓樓下（公訴│一次二千元）      │      │
│    │              │意旨誤為嘉義市○○路│                  │      │
│    │              │某處）              │                  │      │
├──┼───────┼──────────┼─────────┼───┤
│ 二 │八十八年九月間│嘉義市○○路六０八號│五次              │庚○○│
│    │起至同年十月間│金財神大樓九樓      │                  │      │
│    │止            │                    │                  │      │
├──┼───────┼──────────┼─────────┼───┤
│ 三 │八十八年底至八│嘉義市○○○路一八三│四次（每次四千元，│丁○○│
│    │十九年一月間止│號                  │公訴意旨認為四或五│      │
│    │              │                    │次）              │      │
├──┼───────┼──────────┼─────────┼───┤
│ 四 │  同      右  │  同            右  │  同          右  │己○○│
└──┴───────┴──────────┴─────────┴───┘
附表二
┌──┬───────┬──────────┬─────────┬───┐
│編號│  時      間  │  地            點  │  次          數  │受讓人│
├──┼───────┼──────────┼─────────┼───┤
│ 一 │八十八年間起至│嘉義市區            │十餘次            │丁○○│
│    │八十九年間止  │                    │                  │      │
├──┼───────┼──────────┼─────────┼───┤
│ 二 │八十八年間起至│嘉義市○○○路一八三│不詳              │己○○│
│    │八十九年初止  │號                  │                  │      │
├──┼───────┼──────────┼─────────┼───┤
│ 三 │八十八年七、八│嘉義市金財神大樓九樓│多次              │庚○○│
│  │月間          │                    │                  │      │
└──┴───────┴──────────┴─────────┴───┘


司法院資訊處製作；財團法人民間司法改革基金會備份。
